臺灣臺北地方法院民事裁定　　　　　 99年度消債更字第225號
聲　請　人
即債務人　　連崇旭
上列當事人因消費者債務清理事件聲請清算，本院裁定如下：
    主  文
聲請駁回。
聲請程序費用由聲請人負擔。
    理  由
一、按債務人不能清償債務或有不能清償之虞者，得依本條例所
    定更生或清算程序，清理其債務，消費者債務清理條例（下
    稱本條例）第3條定有明文。又聲請更生或清算不合程式或
    不備其他要件者，法院應以裁定駁回之，但其情形可以補正
    者，法院應定期間先命補正，復為本條例第8條所明定。
二、本件聲請意旨略以：聲請人於聲請更生前因收入不足支應必
    要支出，故以多家之信用卡預借現金方式借貸金錢維持生活
    ，累積債務總金額新臺幣（以下同）3,073,784元，遭本院
    以97年度執字第19845號執行命令執行。因聲請人現職為行
    政技術人員，每月薪資約22,000元，然日常生活支出約
    18,900元，並需扶養其母每月支出醫療費等6,000元，而有
    不能清償債務之情事，並提出債權人清冊，以書面向最大債
    權金融機構即安泰商業銀行股份有限公司（下稱安泰銀行）
    請求共同協商債務清償方案不成立，且其無擔保或無優先權
    之債務總額未逾1,200萬元，復未經法院裁定開始清算程序
    或宣告破產，爰依同條例第3條規定提出更生之聲請等語。
三、按債務人對於金融機構因消費借貸、自用住宅借款、信用卡
    或現金卡契約而負債務，在聲請更生或清算前，應提出債權
    人清冊，以書面向最大債權金融機構請求協商債務清償方案
    並表明共同協商之意旨，消費者債務清理條例第151條第1項
    定有明文。而消費者債務清理條例所定之前置協商程序，其
    立法目的係因債務人對於金融機構因消費借貸、自用住宅借
    款、信用卡或現金卡契約而負債務，其法律關係較單純明確
    ，金融機構並已訂有債務協商機制，使債務人與多數債權人
    間能利用法院程序外解決之協商機制而自主解決其債務，如
    能協商成立，債務人或不須依本條例聲請更生或清算，可疏
    減法院負擔，有效分配司法資源，遂採行協商前置主義。債
    務人須盡己之力與最大債權金融機構謀求自主性的協議清償
    債務方案，若債務人於衡酌己身清償資力，提出符合正當性
    及合理性之清償計畫，卻不被最大債權金融機構所接受時，
    債務人自得求助於法院，選擇向法院聲請更生或清算。反之
    ，若債務人僅徒具形式提出協商聲請，而不以積極態度謀求
    解決清償債務方案，或事後又撤回協商之聲請，或債務人所
    提出之債務清償方案與其清償資力不具相當性與合理性時，
    亦即在衡量債務人之負債原因、經濟收入情況、通常生活必
    要性之支出等客觀情狀後，債務人提出之清償計畫，並不符
    合比例原則之要求時，自不能認債務人已充分踐行法律所要
    求之協商程序；否則，若不問債務人之清償資力如何，概命
    最大債權金融機構必須接受清償條件，即難謂否符合法律所
    定前置協商之精神。經查，本件聲請人主張其已踐行前置協
    商程序，但未能成立，惟經本院函詢安泰銀行，安泰銀行於
    100年1月5日陳明聲請人雖於95年7月間向其提出「95無擔保
    債務協商」，但因與聲請人連絡超過14天仍無法聯繫，故協
    商無法成立等語，復依聲請人陳報之資料，未見聲請人於其
    後有再為協商之請求，則難謂聲請人有參與前置協商之誠意
    ，形同未確實踐行前置協商程序，而有違上揭之立法意旨、
    應視同未曾以書面向最大債權金融機構請求共同協商債務清
    償方案而協商不成立。
四、復按更生程序之立法目的，係為使有更生可能之債務人，得
    藉此程序清理債務，重建經濟生活；倘如債務人毫無清償能
    力，則債務人聲請更生，即與更生程序之立法意旨有違。經
    查，聲請人所陳每月薪資為22,000元，每月日常生活支出計
    為18,900元、扶養費支出為6,000元，則聲請人每月應支出
    數額為24,900元，已超過每月所支領之薪資22,000元，則聲
    請人所能清償金額為0元，顯見債務人無從藉由更生程序，
    重新建構財務狀況，從而參酌更生程序之立法目的，本件債
    務人聲請更生程序顯無實益。
五、綜上所陳，本件聲請人聲請更生，既未遵循同條例第151 條
    第1項之規定先行債務協商，且所能清償金額為0元，上開欠
    缺又屬無從補正，自應駁回其更生之聲請，爰裁定如主文。
中    華    民    國   100    年    1     月    19    日
              民事第五庭    法      官  宣玉華
上為正本係照原本作成
如不服本裁定，應於裁定送達後10日內，以書狀向本院提出抗告
，並繳納抗告費新臺幣1千元
中    華    民    國   100    年    1     月    21    日
                             書  記  官  謝梅琴